臺灣臺中地方法院民事判決
108年度訴字第1635號
原      告  陳敏雄    住○○市○○區○○街000巷0號      訴訟代
理人  方文献律師
複  代理人  許淑媛  
被      告  陳壬戍  
            陳錦村  
            陳英明  

            陳雋蒝  

            盧秀珠  
            柯萬進  
            陳水樹  
            陳欽雄  
            朱東𠓾  
            陳建宏  
            陳婉蓉  
            陳妤蓁  
            姚百青  
            陳榮地  
            陳新林  

            陳  時  

            陳綉琴即陳汝嘉之繼承人

            陳振東  
兼上十八人
訴訟代理人  陳榮銀  
被      告  陳建樺兼陳汝嘉之繼承人


上  一  人
訴訟代理人  陳俊儒  
            陳姿安  
被      告  陳明男  
            陳允盛  
上  一  人
訴訟代理人  陳丁綸  
被      告  陳志民  
            陳炳銀  

            陳士傑  
兼  上一人
訴訟代理人  陳聖詠  
被      告  陳烱東  

            陳烱禎  
            郭志明  
            陳竣元  
            趙歐玉賢
            陳水圳  
            陳新民  
            陳俊郎  


            陳輝煌  


上  三  人
訴訟代理人  陳姿安  
被      告  郭文雄  

            歐宴宗  

            陳銓烈    住○○市○○區○○路00巷00號      陳晋杰
                住臺中市大肚區沙田路0段000巷00之00

            胡秀豐  
兼  上二人
及被告陳時
之  訴  訟
代  理  人  陳晋恭    住○○市○○區○○街00巷00號      被    
  告  陳銀發    住○○市○○區○○路0段000巷00號
            郭平和  
            郭平臨  

            郭吉川  

            郭德錦  
            黃新帆  
            黃永鋒  
            黃龍星  
            黃世杰  
            黃唯倚  
兼  上五人
訴訟代理人  黃爾提  

被      告  歐惟華  
            陳柏良  
            陳榕邑  
            陳奕旭  

            歐建廷  

            歐建宗  
            歐建宏  
            柯美月  


            汪貝倪  
            陳昭欽  

            陳太平  
            陳明華  
            陳文山  

            黃萬財  

            陳慶銘  
            陳慶全  
            陳威佑  
            陳昱嘉  
            陳芸豐  
上  一  人
訴訟代理人  吳麗秋  
被      告  陳維睿  
            張雲卿  
上  二  人
訴訟代理人  李國豪律師
複 代理 人  林苡茹律師                    
被      告  陳文陸  

            陳新聰  

            黃萬枝  
            黃怡甄  


上  一  人              
訴訟代理人  林明傑  
被      告  蔡歐惟中

            陳永豪  
            郭樹城  

            郭樹源  

            陳泳良  
            陳綉珠即陳汝嘉之繼承人

            王素慧  
上  一  人
訴訟代理人  楊惠雯律師                      
複  代理人  劉瓊儀  
被      告  陳俊良  
            陳虹樺  
兼  上一人
法定代理人  游雅玲  
被      告  馮悅先即陳汝嘉、陳韻如之繼承人


            馮伊蘭即陳汝嘉、陳韻如之繼承人

上列當事人間請求分割共有物事件，本院於民國110年12月8日（
原告與被告馮伊蘭以外之被告）及111年3月23日（原告與被告馮
伊蘭）言詞辯論終結，判決如下：
    主      文
一、被告陳建樺、陳綉琴、陳綉珠、馮悅先、馮伊蘭應就其被繼
    承人陳汝嘉所有坐落臺中市○○區○○段○000○000○000○000地號
    土地如附表二附件Α編號85所示之應有部分，辦理繼承登記
    。
二、兩造共有坐落臺中市大肚區福和段199、200、259、260、26
    1、262、276、277、830地號等9筆土地，合併分割如附圖及
    附表一所示。
三、兩造間應互為補償之金額如附表三所示。
四、訴訟費用由兩造按附表四最右欄所示比例負擔。 
　　事實及理由
甲、程序事項：
壹、香港居民，指「具有香港永久居留資格，且未持有英國國民
    （海外）護照或香港護照以外之旅行證照者」，為香港澳門
    關係條例第4條第1項所明定。符合前述規定之香港居民，其
    繼承臺灣地區人民之遺產，依同條例第38條規定，類推適用
    涉外民事法律適用法有關繼承之規定。又按繼承，依被繼承
    人死亡時之本國法，但依中華民國法律中華民國國民應為繼
    承人者，得就其在中華民國之遺產繼承之，為涉外民事法律
    適用法第58條所明定。被告馮悅先、馮伊蘭在我國未設籍，
    但具有香港永久居留權，有其戶籍資料及香港永久性居民身
    分證及香港護照影本在卷可按（見本院卷六第257-259、246
    -247、251-252頁），此外查無其持有英國國民（海外）護
    照或香港護照以外之旅行證照，應認其為香港居民。又因被
    告馮悅先、馮伊蘭係再轉繼承訴外人陳韻如繼承自訴外人陳
    汝嘉坐落於臺中市○○區○○段000○000○000○000地號土地如附
    表二附件Α編號85之應有部分（詳後述），而陳韻如死亡時
    為中華民國國民（見本院卷三第497頁），故被告馮悅先、
    馮伊蘭就陳汝嘉上開土地應有部分之再轉繼承，應適用中華
    民國法律。
貳、被告陳建樺、陳明男、陳志民、陳炳銀、陳士傑、陳聖詠、
    陳烱東、陳烱禎、郭志明、陳竣元、趙歐玉賢、陳水圳、陳
    新民、陳俊郎、陳輝煌、郭文雄、歐宴宗、陳晋杰、陳晋恭
    、陳銀發、郭平和、郭平臨、郭吉川、郭德錦、胡秀豐、陳
    榕邑、歐建廷、歐建宗、歐建宏、柯美月、汪貝倪、陳昭欽
    、陳太平、陳明華、陳文山、黃萬財、陳慶銘、陳慶全、陳
    威佑、陳昱嘉、陳文陸、陳新聰、黃萬枝、蔡歐惟中、陳永
    豪、郭樹城、郭樹源、陳泳良、陳綉珠、游雅玲、陳俊良、
    陳虹樺、馮悅先、馮伊蘭經合法通知，無正當理由，未於最
    後言詞辯論期日（上開被告除被告馮伊蘭為民國111年3月23
    日以外，均為110年12月8日）到場，爰依原告之聲請，由其
    一造辯論而為判決。
乙、實體事項：
壹、原告主張：
一、坐落臺中市大肚區福和段199、200、259、260、261、262、
    276、277、830地號等9筆土地（以下分稱199、200、259、2
    60、261、262、276、277、830地號土地，合稱系爭土地或
    系爭9筆土地）、面積共11,682.85平方公尺，為兩造多數共
    有人之先人遺留，目前之應有部分如附表二所示。陳汝嘉業
    於94年10月12日死亡，其繼承人為被告陳建樺、陳綉琴、陳
    綉珠、馮悅先、馮伊蘭等5人，均尚未辦理繼承登記，爰請
    求其等就陳汝嘉所有200、260、261、830地號土地之應有部
    分辦理繼承登記。
二、系爭土地依其使用之目的並非不能分割，且兩造間亦無以契
    約訂有不分割之期限，惟無法以協議之方法分割，爰請求判
    決合併分割系爭土地。系爭土地上有多棟建物，部分已歷時
    久遠，未來有拆除重建可能，為避免分割使土地及建物非屬
    同一人所有，原告主張之分割方案如臺中市大里地政事務所
    複丈日期110年5月27日複丈成果圖（下稱附圖）所示，各共
    有人分割後之位置如附表一分割配置表所示，並依附表三找
    補金額表互相找補。
三、並聲明（見本院卷六第468頁）：如主文所示。
貳、被告答辯（未於最後言詞辯論期日到場者，引用之前具狀及
    到庭之陳述）：
一、被告陳壬戌、陳英明、陳榮銀、陳雋蒝、盧秀珠、柯萬進、
    陳水樹、朱東𠓾、陳建宏、陳婉蓉、陳妤蓁、姚百青、陳榮
    地、陳新林、陳時、陳綉琴、陳明男、黃爾提、黃新帆、黃
    永鋒、黃龍星、黃世杰、黃唯倚、陳柏良、陳銓烈、歐惟華
    、陳奕旭、陳維睿、張雲卿、黃怡甄、李素慧、陳炳銀、陳
    士傑、陳聖詠、郭志明、陳晋杰、陳晋恭、胡秀豐、郭樹城
    、郭樹源：同意系爭土地依原告分割方案合併分割，對土地
    鑑定價格結果亦無意見。並聲明：同意原告如附圖所示之分
    割方案及分割配置表。
二、被告陳錦村、陳欽雄則以：同意系爭土地依原告方案合併分
    割，對土地鑑定價格結果亦無意見。伊等所有附圖編號L之
    臺中市○○區○○路0段000巷00號未保存登記建物，部分占用到
    分配給被告黃怡甄等人之土地部分，雙方已有協調於分割後
    購買或拆除。並聲明：同意原告如附圖所示之分割方案及分
    割配置表。
三、被告陳振東則以：同意系爭土地依原告方案合併分割，對土
    地鑑定價格結果亦無意見。伊為附圖編號Q即臺中市○○區○○
    路0段000巷00號未保存登記建物之繼承人。並聲明：同意原
    告如附圖所示之分割方案及分割配置表。
四、被告陳文陸則以：同意系爭土地合併分割，希望能與被告陳
    新林、陳新聰分別共有，伊等為兄弟關係。並聲明：同意原
    告如附圖所示之分割方案及分割配置表。
五、被告陳永豪則以：同意系爭土地合併分割，希望能與被告陳
    烱東、陳烱禎共有，伊等為堂兄弟關係。並聲明：同意原告
    如附圖所示之分割方案及分割配置表。
六、被告陳泳良則以：伊繼承土地持分，會再跟伯父即被告陳榮
    地商量等語。
七、被告陳烱東則以：同意系爭土地合併分割，但希望受分配之
    土地能與先前分割之土地連在一起以利土地使用。
八、被告郭吉川則以：希望保留土地上的百年榕樹，對系爭土地
    鑑定價格無意見。　　
九、被告黃萬財則以：同意系爭土地合併分割，但受分配位置與
    被告黃唯倚分開。並聲明：同意原告如附圖所示之分割方案
    及分割配置表。　　
十、被告陳建樺、陳新民、陳俊郎、陳輝煌則以：對系爭土地鑑
    定價格無意見。
十一、被告陳允盛則以：系爭土地面積完整，應以原物分配給  
      全體共有人為適當，原告所提分割方案竟有數名共有人需
      受現金補償，換算面積達100平方公尺以上，顯然增加分
      割後取得土地共有人之經濟負擔。另原告提出之分割方案
      規劃道路過多，系爭土地其中260地號與262地號土地之路
      面又有高低落差。附圖的比例與要分割之事實不符，伊的
      房子是附圖編號H，伊應可分到30幾坪。伊主張系爭土地
      應以伊109年8月5日民事答辯狀附圖所示方案分割，該方
      案使共有人取得受分配土地後，可經由該方案編號H2-H6
      之道路對外通行，該方案編號H1道路則由全體共有人共有
      ，減少全體共有人應分擔之道路面積，伊與被告陳芸豐應
      分配至該方案編號B1、B2部分。並聲明：兩造共有系爭土
      地准予合併分割，分割方法如109年8月5日民事答辯狀附
      圖所示分割方案草圖及明細表。
十二、被告陳芸豐則以：同意系爭土地合併分割，但應分在附  
      圖編號199⑽的位置。　　
十三、被告陳志明、陳烱禎、陳竣元、趙歐玉賢、陳水圳、郭文
      雄、郭志明、歐宴宗、陳銀發、郭平和、郭平臨、郭德錦
      、陳榕邑、歐建廷、歐建宗、歐建宏、柯美月、汪貝倪、
      陳昭欽、陳太平、陳明華、陳文山、陳慶銘、陳慶全、陳
      威佑、陳昱嘉、陳新聰、黃萬枝、蔡歐惟中、陳綉珠、游
      雅玲、陳俊良、陳虹樺、馮悅先、馮伊蘭未於言詞辯論期
      日到庭，亦未提出書狀為任何聲明或陳述。
參、得心證之理由：
一、原告主張系爭9筆土地之共有人部分相同，應有部分如附表
    二所示，且系爭9筆土地互為相鄰土地等情 ，有系爭土地登
    記謄本（見本院卷六第265-453頁）、地籍圖謄本（見本院
    卷六第261頁）及臺中市大里地政事務所複丈日期110年5月2
    7日複丈成果圖（見本院卷六第51頁）即附圖在卷可憑，堪
    信真實。
二、200、260、261、830地號土地之原共有人陳汝嘉於94年10月
    12日死亡，所遺留之應有部分如附表二附件Α編號85所示，
    其死亡時無配偶，第一順位繼承人均拋棄繼承，第二順位繼
    承人均已死亡，而由第三順位繼承人即被告陳建樺、陳綉琴
    、陳綉珠及訴外人陳韻如繼承。惟陳韻如又於109 年1 月13
    日死亡，因其配偶即訴外人馮鉅聰早已於82年11月5日死亡
    ，故其繼承人為其女即被告馮悅先、馮伊蘭2人等情，業據
    本院調閱本院94年度繼字第2137、2272、2273、2300、2309
    號、95年度繼字第275 號等卷查核屬實，並有土地登記謄本
    、陳汝嘉及各該繼承人之戶籍資料（見本院卷二第92頁、39
    3頁、卷三第497頁）、財政部國臺北國稅局110年11月24日
    財北國稅資字第1100033663號函等在卷可憑（見本院卷六第
    233-256頁）。是原共有人陳汝嘉於200、260、261、830地
    號土地之應有部分，應由被告陳建樺、陳綉琴、陳綉珠、馮
    悅先、馮伊蘭等5人（下稱被告陳建樺等5人）繼承。又被告
    馮悅先、馮伊蘭為香港居民，而香港已列入內政部96年12月
    11日台內地字第0960192146號函頒「外國人在我國取得或設
    定土地權利互惠國家一覽表」表三內，屬平等互惠國家，故
    被告馮悅先、馮伊蘭就陳汝嘉上開土地應有部分，自得繼承
    之（惟被告陳建樺等5人依本件分割之結果，並未分配土地
    ，詳後述）。被告陳建樺等5人雖因繼承而為200、260、261
    、830地號土地之共有人，然尚未辦理繼承登記，故原告請
    求被告陳建樺等5人就被繼承人陳汝嘉之上開應有部分辦理
    繼承登記，自應准許。
三、共有物除因物之使用目的不能分割，或共有人間契約訂有不
    分割之期限者外，各共有人，得隨時請求分割共有物；共有
    物分割之方法，共有人不能協議決定者，法院得因任何共有
    人之聲請，以原物分配或變價分配之；共有人相同之數不動
    產，除法令另有規定外，共有人得請求合併分割；共有人部
    分相同之相鄰數不動產，各該不動產均具應有部分之共有人
    ，經各不動產應有部分過半數共有人之同意，得適用前項規
    定，請求合併分割，民法第823條第1項、第824條第2項、第
    5項、第6項前段分別定有明文。經查：
（一）系爭9筆土地之共有人部分相同，應有部分如附表二所示
      ，且互為相鄰土地，已如前述。系爭9筆土地均為都市計
      畫內土地，非屬農業發展條例規定所稱之耕地，其中199
      、259、262、276地號土地屬第一種住宅區，200、260地
      號土地為4M人行步道用地，261、830地號土地為8M計畫道
      路範圍，同段277地號土地係位於農業區範圍內等情，有
      臺中市龍井地政事務所108年6月21日龍地二字第10800039
      87號函，及臺中市政府都市發展局108年7月22日中市都測
      字第1080120498號函附卷可稽（見本院卷一第399-400頁
      、卷二第345-346）。
（二）臺中市政府都市發展局前揭函文固又稱：4M人行步道用地
      、8M計畫道路及農業區土地之合併，應以同一地段、地界
      相連、使用性質相同之土地為限等語。經查，地籍測量實
      施規則第224條、第225條之1固分別規定：土地因合併申
      請複丈者，應以同一地段、地界相連、使用性質相同之土
      地為限；第192條、第193條、第224條及前條所稱之使用
      性質，於都市土地指使用分區，於非都市土地指使用分區
      及編定之使用地類別。然該地籍測量實施規則所定，係就
      不同宗土地擬合併為一宗土地所設之限制，與民法第824
      條第5、6項所定數宗共有土地合併分割之情形有別，所謂
      合併分割，僅為分割方法，非不同土地實際合併為一宗土
      地。系爭9筆土地之使用分區非完全相同，依地籍測量實
      施規則之前開規定，固不得合併為一宗土地，但系爭9筆
      土地均坐落於同一地段、地界相連、共有人亦有部分相同
      ，觀諸卷附土地登記謄本及附圖即明，自非不得合併分割
      。
（三）再者，臺中市龍井地政事務所前揭函文，亦表示本件得隨
      時請求分割共有物，惟應考量該等土地是否經套繪管制，
      以避免分割後土地無法建築之情事等語（見本院卷一第39
      9頁）。而臺中市政府都市發展局前揭函文，則稱系爭9筆
      土地查無套繪管制資料等語（見本院卷二第346頁）。是
      綜合此等函文意旨，系爭9筆土地自無不得合併分割之法
      令限制。
（四）系爭9筆土地為共有人部分相同之相鄰土地，原告已提出
      民法第824條第6項所規定之應有部分過半數共有人合併分
      割同意書（見本院卷二第92-101頁），到庭之被告亦均不
      爭執（見本院卷五第422-423頁），且均表示同意合併分
      割。兩造亦未約定不為分割，僅因人數眾多，就分割方法
      無法達成協議，是原告請求合併分割系爭9 筆土地，自無
      不合。
四、共有物之分割，依共有人協議之方法行之。分割之方法不能
    協議決定，或於協議決定後因消滅時效完成經共有人拒絕履
    行者，法院得因任何共有人之請求，命為下列之分配：一、
    以原物分配於各共有人。但各共有人均受原物之分配顯有困
    難者，得將原物分配於部分共有人。以原告為分配時，如共
    有人中有未受分配，或不能按其應有部分受分配者，得以金
    錢補償之。以原物為分配時，因共有人之利益或其他必要情
    形，得就共有物之一部分仍維持共有。民法第824條第1項、
    第2項第1款、第3項、第4項分別有明定。又按裁判分割共有
    物，屬形成判決，法院定共有物之分割方法，應斟酌各共有
    人之意願、共有物之性質、經濟效用、共有土地之使用現況
    ，並顧及分割後全體共有人之利益等，而本其自由裁量權為
    公平合理之分配，不受任何共有人主張之拘束。經查：
（一）系爭9筆土地之現況如下：
　 1、系爭9筆土地互為相鄰，土地現況為：199、262、276、27
      7地號土地部分有建物坐落，部分為雜草雜木及空地；830
      地號土地部分有建物坐落，部分為道路；259、260地號土
      地現況為雜草雜木及空地，261地號土地現況為道路及空
      地；系爭土地上並無保存登記之建物，但有附圖所示之建
      物等情，有附圖、本院勘驗筆錄（見本院卷三第371-379
      頁）、現場照片（見本院卷三第103-119頁）、華聲科技
      不動產估價師事務所109年12月7日函覆之鑑定報告書（下
      稱109年鑑定報告，見該報告第19-20頁及附件4）、臺中
      市龍井地政事務所108年6月21日龍地二字第1080003987號
      函（見本院卷一第400頁）等可按。
　 2、關於系爭土地上之未辦保存登記建物，原告主張附圖所示
      編號A、B之建物為被告柯萬進所有，編號C、D之建物為被
      告王素慧所有，編號E之建物為被告陳銓烈所有，編號F之
      建物為被告陳明男所有，編號G之建物為被告盧秀珠、陳
      慶銘所有，編號H之建物為被告陳允盛所有，編號I之建物
      為被告陳柏良所有，編號J之建物為被告陳敏雄所有，編
      號K之建物為被告黃怡甄所有，編號L之建物為被告陳錦村
      、陳欽雄所有，編號M、N之建物為被告陳榮銀所有，編號
      O之建物為被告陳壬戍所有，編號P之建物為被告陳太平、
      陳明華所有，編號Q之建物為被告陳振東所有等情，除了
      編號I部分被告陳維睿否認為被告陳柏良所有之外，其餘
      建物之事實上處分權人均據到庭之被告所不爭執（見本院
      卷四第119-120頁、第51-53頁）。
 　3、系爭9筆土地聯外道路狀況為：199地號土地北側部分為臺
      中市大肚區沙田路一段854巷之巷道；276地號土地東北側
      、277地號大部分土地、276地號土地南側及西側、830地
      號大部分土地、262地號土地西側、261地號土地、199地
      號土地西側均有面臨或為同區沙田路一段774巷之巷道等
      情，有系爭9筆土地之地籍圖謄本及地籍圖資網路便民服
      務系統資料在卷可憑（見本院卷六第261、263頁）。
（二）系爭9筆土地共有人約達90人，應有部分面積小則僅有2.5
      4平方公尺（陳汝嘉之繼承人即被告陳建樺等5人），多則
      達801.53平方公尺（被告陳榮銀），差異甚大，其上復有
      前開未辦理保存登記之建物若干棟，欲就各共有人之間均
      採取相同之原物分割方式，有其困難。而原告所主張之分
      割方案，有下列優點：
 　1、原告主張之分割方案，分割後除道路外之各區域，大致符
      合目前各共有人之使用範圍。系爭土地上之建物皆屬未辦
      保存登記之建物，因面積大小、坐落位置、方位均不相同
      ，欲均為完全之保留，有其困難。而依原告之分割方案，
      其中附圖編號A至E之建物雖可能無從保留，惟各該建物之
      事實上處分權人即被告柯萬進、陳銓烈、王素慧皆同意原
      告分割方案。附圖編號F、H、I、L之建物僅有小部分未在
      分割後共有人所分得之土地上，且編號F建物之事實上處
      分權人即被告陳明男、編號L建物之事實上處分權人即被
      告陳錦村、陳欽雄均同意原告分割方案；被告陳錦村、陳
      欽雄並表示編號L建物有部分占用到分配給被告黃怡甄等
      人之土地部分，雙方已有協調於分割後購買或拆除，被告
      黃怡甄對此亦表示無意見（見本院卷五第424頁）。至於
      附圖編號G、J、M、N、O、P、Q則均得獲保留。是原告之
      分割方案，對於系爭9筆土地上之未辦保存登記建物而言
      ，可獲最大程度之保留，減少無法保留之損失。
　 2、原告主張之分割方案，分割後作為道路以外之部分，各區
      域之形狀大多方正，均便於利用。其中附圖編號277⑶歸由
      被告陳維睿所有之土地形狀，雖為小三角形，此係因東側
      非屬系爭土地之鄰地同段281地號土地亦為其所有，可合
      併利用（見本院卷四第483-491頁），被告陳維睿亦同意
      原告之分割方案。附圖編號276⑾、⑿、⒁分別歸由被告陳錦
      村、陳榮銀、陳欽雄所有之土地形狀，雖為多角形，惟均
      係遷就其等之建物即附圖編號L、M、N之坐落位置，且其
      等均同意原告之分割方案。附圖編號199⒅歸由被告陳晋杰
      、陳晋恭、胡秀豐、陳時共有之土地形狀，雖為長三角形
      ，惟其等均同意原告之分割方案。堪認原告之分割方案，
      使大多數之共有人均得便於利用分割後所分得之土地。
　 3、分割後做為系爭土地內部之道路範圍，包含使用分區為4M
      人行步道用地之200、260地號土地，及8M計畫道路之261
      、830地號土地，符合各該土地之使用性質。另259地號土
      地因夾在使用分區為4M人行步道用地之200地號土地與訴
      外他人土地（同段258地號）之間，形狀為長尖三角形，
      且面積僅有81.79平方公尺，最大寬度小於5公尺（依附圖
      比例尺計算），難以作為住宅用地或為單獨利用，原告亦
      設為分割後之道路使用，非無可取。而上開內部道路，使
      分割後之各區域間均得藉以與前述聯外巷道相通，亦有利
      於通行。
   4、原告之分割方案，為到庭之絕大多數被告所同意，未到庭
      之被告亦未具狀表示爭執，亦堪認符合大多數共有人之意
      願。
（三）被告陳允盛不同意原告之分割方案，並另提出分割方案（
      見本院卷四第203-211頁），主張共有人可經由其提出之
      方案編號H2-H6之道路對外通行，編號H1道路則由全體共
      有人共有，減少全體共有人應分擔之道路面積，伊與被告
      陳芸豐應分配至編號B1、B2部分。惟查，被告陳允盛之方
      案編號D1、D2、D4至D6之土地形狀過於狹長，C1、C2無通
      路可向外通行，G15位於臺中市大肚區沙田路一段774巷之
      巷道上，皆不利於使用。又被告陳允盛所有之本判決附圖
      編號H房屋，約在其主張之分割方案編號A4位置上，其分
      割方案卻主張欲分配編號B1之位置，已非允洽；且其分割
      方案未斟酌大部分共有人目前使用之位置，亦將導致附圖
      編號L、O、Q之建物大部分遭拆除。被告陳允盛復主張附
      圖之比例與要分割之事實不符，伊之房子是本判決附圖編
      號H，伊應可分到30幾坪云云，惟查，本判決附圖係地政
      機關依實際狀況測量之結果，是被告陳允盛此部分之主張
      ，當有誤會。另被告陳芸豐僅主張其應分在附圖編號199⑽
      的位置，惟對於其他共有人應如何分配，並無具體陳述。
      相較之下，仍以原告之分割方案較為妥當。
（四）依原告之分割方案，被告汪貝倪、黃萬枝、張雲卿，及陳
      汝嘉之繼承人即被告陳建樺等5人，雖未分配到土地，惟
      被告張雲卿對原告之分割方案並無意見；被告汪貝倪、黃
      萬枝、陳汝嘉之繼承人即被告陳建樺等5人之應有部分面
      積僅分別為26.76平方公尺、26.76平方公尺及2.54平方公
      尺，皆因過小而難以單獨分割利用，復均未表示願受分配
      土地及欲受分配之土地位置。故原告對上開被告以價金補
      償之方式分割，亦無不合。從而，原告之分割方案，符合
      大多數共有人之意願，並可兼顧共有物之性質、經濟效用
      、共有土地之使用現況，及分割後全體共有人之利益等，
      應屬適當。爰依其分割方案，將系爭土地合併分割如附表
      一分割配置表及附圖所示。
五、系爭土地之分割方案，因各共有人分得之各筆土地之宗地條
    件、道路條件及其他因素等尚非相同，以及與各共有人之應
    有部分比例略有差異，致部分共有人所分配者，價格不相當
    ，依民法第824條第3項規定，應有由共有人互相找補之必要
    。本院囑託華聲科技不動產估價師事務所，鑑定系爭9筆土
    地分割之價額，經該事務所考量系爭土地之地目、使用分區
    、使用現況、一般因素、區域因素、個別因素、不動產市場
    供需現況、土地利用情況、土地形狀、寬深度比、地勢等宗
    地條件、道路條件、與系爭土地條件相同或相似之鄰近土地
    之實價登錄資料及交易情形等等因素，進行評估，得出共有
    人間互相找補之金額，有該所110年10月5日函所附之鑑定報
    告可憑（下稱110年鑑定報告），如附表三所示。兩造對於
    鑑定之找補金額，除被告陳允盛之外，均表示同意（見本院
    卷六第469-470頁），而被告陳允盛並未具體說明鑑定之找
    補金額有何不可採信之處，是附表三所示鑑定之找補金額，
    自足採酌。依此計算，兩造應互相找補之金額，即如附表三
    各共有人應受補金額配賦表所示。
肆、綜上所述，原告請求被告陳建樺等5人就被繼承人陳汝嘉於2
    00、260、261、830地號土地如附表二附件Α編號85所示之應
    有部分辦理繼承登記，應予准許。本院並認為系爭9筆土地
    以如附表一分割配置表及附圖所示之分割方案為可採，兩造
    並應依附表三各共有人應受補金額配賦表所示金額互為找補
    。爰諭知如主文第1至3項所示。
伍、共有人自共有物分割之效力發生時起，取得分得部分之所有
    權。應有部分有抵押權或質權者，其權利不因共有物之分割
    而受影響。但有下列情形之一者，其權利移存於抵押人或出
    質人所分得之部分：一、權利人同意分割。二、權利人已參
    加共有物分割訴訟。三、權利人經共有人告知訴訟而未參加
    ，民法第824條之1第1、2項定有明文。被告歐宴宗以其系爭
    9筆土地之應有部分設定抵押權與蔡珮宜，有土地登記謄本
    可按（見本院卷六第284-285頁、305-306頁、326-327頁、3
    48頁、368頁、388-389頁、410-411頁、431-432頁、452-45
    3頁），蔡珮宜經告知訴訟後，到場稱對被告歐宴宗分配的
    位置無意見，但未聲明參加訴訟（見本院卷二第73頁），是
    其抵押權應分別移存於被告歐宴宗所分得之部分，附此敘明
    。
陸、分割共有物之訴，兩造本可互換地位，由任一共有人起訴請
    求分割，均無不可。原告起訴雖於法有據，但其餘當事人之
    應訴實因訴訟性質所不得不然，本院認為訴訟費用由敗訴當
    事人負擔，顯失公平，而應由兩造依分割前應有部分即附表
    四所示之比例分擔，較為公允，爰諭知如主文第4 項所示。
柒、本件事證已臻明確，兩造其餘訴訟資料及攻擊防禦方法，經
    本院審酌後，認與判決結果尚不生影響，無逐一論述之必要
    ，附此敘明。
捌、訴訟費用負擔之依據：民事訴訟法第80條之1 。 　　
中　　華　　民　　國　　111 　年　　 3　　月　　30　　日
                  民事第三庭    法  官  陳宗賢
正本係照原本作成。
如對本判決上訴，須於判決送達後20日內向本院提出上訴狀。如
委任律師提起上訴者，應一併繳納上訴審裁判費。
中　　華　　民　　國　　111 　年　　 3　　月　　30　　日
                                書記官  林玉門


　


附表一：

分割配置表（一）不含分割後做為道路部分
分割編號 附圖編號 面積（平方公尺） 分割取得人 權利範圍 A1 199（1） 279.55 郭志明（含繼承自郭文梆持分） 郭文雄 27955分之00000 00000分之16412 A2 199（2） 263.59 趙歐玉賢 歐宴宗 蔡歐惟中 歐惟華 朱東𠓾 柯美月 9分之2 26359分之0000 00000分之42 9分之1 9分之2 9分之1 A3 199（3） 279.54 郭平和 郭平臨 郭吉川 郭德錦 4分之1 4分之1 4分之1 4分之1 A4 199（4） 109.50 陳允盛 1分之1 A5 199（5） 109.50 陳芸豐 1分之1 A6 199（6） 109.50 陳水圳 1分之1 A7 199（7） 91.12 陳炳銀 1分之1 A8 199（8） 91.12 陳士傑 陳聖詠 2分之1 2分之1 B1 199（10） 283.05 郭樹城 郭樹源 2分之1 2分之1 B2 199（11） 151.50 陳志民 1分之1 B3 199（12） 85.21 陳英明 陳水樹 8521分之0000 0000分之5154 B4 199（13） 221.62 陳雋蒝　 1分之1 B5 199（14） 110.82 陳柏良 1分之1 B6 199（15） 110.82 游雅玲、陳俊良、陳虹樺公同共有 陳昭欽 2分之1 2分之1 B7 199（16） 110.82 陳文陸 陳新林 陳新聰 3分之1 3分之1 3分之1 C1 199（18） 98.89 陳晋杰 陳晋恭 胡秀豐 陳時 9889分之0000 0000分之0000 0000分之0000 0000分之3419 C2 199（19） 84.80 陳永豪 陳烱東 陳烱禎 2分之1 4分之1 4分之1 C3 199（21） 471.03 陳敏雄（承受陳長助） 1分之1 H7-1 277（1） 12.83 陳振東 1分之1 H6-1 277（2） 100.21 陳欽雄 1分之1 H9 277（3） 14.87 陳維睿 1分之1 D1 262（1） 145.80 陳銓烈 柯萬進 王素慧 3分之1 3分之1 3分之1 D2 262（2） 119.10 黃永鋒 黃龍星 黃世杰 3分之1 3分之1 3分之1 D3 262（3） 246.70 黃新帆 1分之1 D4 262（4） 147.35 黃萬財 黃唯倚 2分之1 2分之1 D5-1 262（5） 3.56 陳竣元 1分之1 G1 262（7） 67.18 陳銀發 1分之1 G2 262（8） 98.99 陳明男 1分之1 G3 262（9） 228.80 盧秀珠 陳慶銘 陳慶全 陳威佑 陳昱嘉 22880分之00000 00000分之0000 00000分之0000 00000分之0000 00000分之2240 G4 262（10） 197.96 黃爾提 1分之1 G5-1 262（11） 48.97 陳太平 陳明華 2分之1 2分之1 D4-1 276（1） 17.13 黃萬財 黃唯倚 2分之1 2分之1 D5 276（2） 106.08 陳竣元 1分之1 D6 276（3） 88.12 歐建廷 歐建宗 歐建宏 3分之1 3分之1 3分之1 E 276（4） 240.76 歐建廷 歐建宗 歐建宏 3分之1 3分之1 3分之1 F1 276（5） 194.74 陳建樺 陳新民 陳俊郎 陳輝煌 19474分之0000 00000分之0000 00000分之0000 00000分之5193 F2 276（6） 77.90 陳建宏 陳婉蓉 陳妤蓁 姚百青 4分之1 4分之1 4分之1 4分之1 G5 276（7） 149.39 陳太平 陳明華 2分之1 2分之1 H1 276（8） 95.45 陳榮地 陳泳良 2分之1 2分之1 H2 276（9） 87.79 陳文山 1分之1 H3 276（10） 254.37 陳榕邑 陳奕旭 黃怡甄 25437分之0000 00000分之0000 00000分之10156 H8 276（11） 246.77 陳錦村 1分之1 H4 276（12） 521.86 陳榮銀 1分之1 H5 276（13） 174.77 陳壬戌 1分之1 H6 276（14） 248.84 陳欽雄 1分之1 H7 276（15） 429.44 陳振東 1分之1 1、系爭9筆土地於分割後非做為道路部分之面積合計7,427.71平方公尺（見110年鑑定報告附件6）。 2、權利範圍比例，係以各共有人於分割後所分配非做為道路部分之面積（110年鑑定報告附件6的Α欄），除以各共有人於分割後分配在本表各附圖編號所示土地之面積（本表第3列）。　  3、汪貝倪、黃萬枝、陳汝嘉（由陳建樺、陳綉琴、陳綉珠、馮悅先、馮伊蘭等5人辦理繼承登記公同共有）、張雲卿，應有部分面積合計79.76平方公尺，未分配土地。     

分割配置表（二）分割後做為道路部分
分割編號 附圖編號（地號）/面積（平方公尺）  分割取得人 應有部分比例 道路  259地號/81.79平方公尺 200地號/263.03平方公尺 260地號/165.06平方公尺 261地號/2.04平方公尺 830地號/17.52平方公尺 附圖編號199/568.04平方公尺 附圖編號199（9）/536.38平方公尺 附圖編號199（17）/436.17平方公尺 附圖編號199（22）/50.54平方公尺 附圖編號277/298.37平方公尺 附圖編號277（4）/14.87平方公尺 附圖編號262/139.40平方公尺 附圖編號262（6）/267.96平方公尺 附圖編號276/1503.97平方公尺 以上合計：4345.14平方公尺（見110年鑑定報告附件6）。  郭志明（含繼承自郭文梆持分） 郭文雄 434514分之6994  434514分之9943    趙歐玉賢 歐宴宗 蔡歐惟中 歐惟華 朱東𠓾 柯美月 434514分之0000 000000分之0000 000000分之00 000000分之0000 000000分之0000 000000分之1989    郭平和 郭平臨 郭吉川 郭德錦 434514分之0000 000000分之0000 000000分之0000 000000分之4234    陳允盛 434514分之6629    陳芸豐 434514分之6629    陳水圳 434514分之6629    陳炳銀 434514分之5516    陳士傑 陳聖詠 434514分之0000 000000分之2759    郭樹城 郭樹源 434514分之0000 000000分之8467    陳志民 434514分之9062    陳英明 陳水樹 434514分之0000 000000分之3314    陳雋蒝　 434514分之13256    陳柏良 434514分之6629    游雅玲、陳俊良、陳虹樺公同共有 陳昭欽 434514分之3314  434514分之3314    陳文陸 陳新林 陳新聰 434514分之0000 000000分之0000 000000分之2210    陳晋杰 陳晋恭 胡秀豐 陳時 434514分之000 000000分之0000 000000分之000 000000分之2004    陳永豪 陳烱東 陳烱禎 434514分之0000 000000分之0000 000000分之1243    陳敏雄 434514分之28878    陳振東 434514分之26512    陳欽雄 434514分之16569    陳維睿 434514分之320    陳銓烈 柯萬進 王素慧 434514分之0000 000000分之0000 000000分之2952    黃永鋒 黃龍星 黃世杰 434514分之0000 000000分之0000 000000分之2400    黃新帆 434514分之14914    黃萬財 黃唯倚 434514分之0000 000000分之4971    陳竣元 434514分之6629    陳銀發 434514分之3374    陳明男 434514分之4971    盧秀珠 陳慶銘 陳慶全 陳威佑 陳昱嘉 434514分之0000 000000分之000 000000分之000 000000分之0000 000000分之1399    黃爾提 434514分之9943    陳太平 陳明華 434514分之0000 000000分之4971    歐建廷 歐建宗 歐建宏 434514分之0000 000000分之0000 000000分之6629    陳建樺 陳新民 陳俊郎 陳輝煌 434514分之0000 000000分之0000 000000分之0000 000000分之3314    陳建宏 陳婉蓉 陳妤蓁 姚百青 434514分之0000 000000分之0000 000000分之0000 000000分之1243    陳榮地 陳泳良 434514分之0000 000000分之2798    陳文山 434514分之4971    陳榕邑 陳奕旭 黃怡甄 434514分之0000 000000分之0000 000000分之5955    陳錦村 434514分之11599    陳榮銀 434514分之29784    陳壬戌 434514分之9943 



附表二：各有人之應有部分

一、引用本判決附件Ａ。附件Ａ除下列二、部分外，與110年鑑定
    報告附件5相同。
二、編號26所示應有部分，原為郭文梆所有，郭文梆於110年8月
    12日死亡後，經分割繼承於110年10月19日登記為被告郭志
    明所有（見本院卷六第268、289、314、348、368、376、39
    4、415、452頁）。故被告郭志明之應有部分，為其原有如
    編號14所示之應有部分，及上開編號26所示之應有部分。
　　

附表三：各共有人應受補金額配賦表

一、引用本判決附件Ｂ。
二、附件Ｂ各頁第1行「+」號代表應補償其他共有人之被告，第1
    列「-」號代表應自其他共有人受補償之被告。以被告陳壬
    戍（第1-3頁第1行第2列）為例，其應補償其他共有人之總
    金額為165,200元，其中應補償被告陳建樺1,191元，補償被
    告陳允盛1,851元，以此類推。
三、附件Ｂ第1-3頁表中被告郭志明應補償其他共有人之金額分列
    於2處，其中第1行第9列（+38,084）元係源自其原有之應有
    部分，第1行第15列（+17,177）元則源自其繼承自郭文梆之
    應有部分。


附表四：

編號 所有權人 系爭9筆土地應有部分面積合計 （平方公尺） 系爭9筆土地應有部分比例 即訴訟費用負擔之比例 1 陳壬戌 267.56 0000000分之26756 2 陳建樺 66.89 0000000分之6689 3 陳明男 133.78 0000000分之13378 4 陳允盛 178.38 0000000分之17838 5 陳錦村 312.15 0000000分之31215 6 陳志民 243.87 0000000分之24387 7 陳炳銀 148.45 0000000分之14845 8 陳士傑 74.24 0000000分之7424 9 陳聖詠 74.24 0000000分之7424 10 陳英明 58.28 0000000分之5828 11 陳烱東 33.45 0000000分之3345 12 陳烱禎 33.45 0000000分之3345 13 陳敏雄 777.16 0000000分之77716 14 郭志明（含繼承自郭文梆持分） 188.21 0000000分之18821 15 陳榮銀 801.53 0000000分之80153 16 陳竣元 178.38 0000000分之17838 17 趙歐玉賢 107.02 0000000分之10702 18 陳水圳 178.38 0000000分之17838 19 陳雋蒝 356.74 0000000分之35674 20 黃爾提 267.56 0000000分之26756 21 黃新帆 401.35 0000000分之40135 22 陳新民 89.19 0000000分之8919 23 陳俊郎 89.19 0000000分之8919 24 陳輝煌 89.19 0000000分之8919 25 郭文雄 267.56 0000000分之26756 26 歐宴宗 159.79 0000000分之15979 27 陳銓烈 79.45 0000000分之7945 28 盧秀珠 267.57 0000000分之26757 29 陳晋杰 22.28 0000000分之2228 30 陳晋恭 57.53 0000000分之5753 31 柯萬進 79.45 0000000分之7945 32 陳銀發 90.80 0000000分之9080 33 郭平和 113.93 0000000分之11393 34 郭平臨 113.93 0000000分之11393 35 郭吉川 113.93 0000000分之11393 36 郭德錦 113.93 0000000分之11393 37 陳水樹 89.19 0000000分之8919 38 陳欽雄 445.92 0000000分之44592 39 胡秀豐 22.28 0000000分之2228 40 黃永鋒 64.58 0000000分之6458 41 黃龍星 64.58 0000000分之6458 42 黃世杰 64.58 0000000分之6458 43 歐惟華 53.52 0000000分之5352 44 朱東𠓾 107.02 0000000分之10702 45 陳柏良 178.38 0000000分之17838 46 陳榕邑 141.45 0000000分之14145 47 陳奕旭 99.66 0000000分之9966 48 歐建廷 178.38 0000000分之17838 49 歐建宗 178.38 0000000分之17838 50 歐建宏 178.38 0000000分之17838 51 陳建宏 33.45 0000000分之3345 52 陳婉蓉 33.45 0000000分之3345 53 陳妤蓁 33.45 0000000分之3345 54 姚百青 33.45 0000000分之3345 55 柯美月 53.52 0000000分之5352 56 陳昭欽 89.19 0000000分之8919 57 陳太平 133.78 0000000分之13378 58 陳明華 133.78 0000000分之13378 59 陳文山 133.78 0000000分之13378 60 黃萬財 133.78 0000000分之13378 61 黃唯倚 133.78 0000000分之13378 62 陳慶銘 20.84 0000000分之2084 63 陳慶全 20.84 0000000分之2084 64 陳威佑 37.65 0000000分之3765 65 陳昱嘉 37.65 0000000分之3765 66 陳榮地 75.30 0000000分之7530 67 陳芸豐 178.38 0000000分之17838 68 陳維睿 8.61 0000000分之861 69 陳文陸 59.46 0000000分之5946 70 陳新林 59.46 0000000分之5946 71 陳新聰 59.46 0000000分之5946 72 陳泳良 75.30 0000000分之7530 73 陳永豪 66.89 0000000分之6689 74 郭樹城 227.84 0000000分之22784 75 郭樹源 227.84 0000000分之22784 76 王素慧 79.45 0000000分之7945 77 游雅玲、陳俊良、陳虹樺公同共有 89.19 0000000分之8919 78 陳振東 713.49 0000000分之71349 79 陳時 53.94 0000000分之5394 80 黃怡甄 160.24 0000000分之16024 81 蔡歐惟中 0.76 0000000分之76 82 汪貝倪 26.76 0000000分之2676 83 黃萬枝 26.76 0000000分之2676 84 陳汝嘉（由陳建樺、陳綉琴、陳綉珠、馮悅先、馮伊蘭等5人辦理繼承登記公同共有） 2.54 0000000分之254 85 張雲卿 23.70 0000000分之2370  合計 11,772.85 1/1